【裁判字號】    95,訴,1138
【裁判日期】    950914
【裁判案由】    侵權行為損害賠償
【裁判全文】
臺灣臺南地方法院民事判決              95年度訴字第1138號
原      告  丙○○
訴訟代理人  乙○○
被      告  甲○○
上列當事人間因詐欺案件，請求侵權行為損害賠償，原告提起刑
事附帶民事訴訟，經本院刑事庭裁定（九十五年度附民字第一五
二號）移送前來，本院於民國九十五年八月三十一日言詞辯論終
結，判決如下：
    主  文
被告應給付原告新台幣壹佰零玖萬陸仟零伍拾壹元，及自民國九
十五年六月二十八日起至清償日止，按週年利率百分之五計算之
利息。
原告其餘之訴駁回。
訴訟費用由被告負擔。
本判決第一項於原告以新台幣拾柒萬元為被告供擔保後，得假
執行。但被告如於執行標的物拍定、變賣或其他財產權執行程序
終結前，以新台幣壹佰零玖萬陸仟零伍拾壹元為原告預供擔保後
，得免為假執行。
原告其餘假執行之聲請駁回。
    事實及理由
一、按訴狀送達後，原告不得將原訴變更或追加他訴，但請求之
    基礎事實同一者，不在此限，民事訴訟法第二百五十五條第
    一項第二款定有明文。此所謂基礎事實同一者，係指變更或
    追加之訴與原訴之主要爭點有其共同性，各請求利益之主張
    在社會生活上可認為同一或關連，而就原請求之訴訟及證據
    資料，於審理繼續進行在相當程度範圍內具有同一性或一體
    性，得期待於後請求之審理予利用，俾先後兩請求在同一程
    序得加以解決，避免重複審理，進而為統一解決紛爭者（最
    高法院九十二年度台抗字第三九四號判決要旨參照）。本件
    原告原本於不當得利之法律關係，起訴請求被告返還新台幣
    （下同）一百零九萬六千零五十一元，嗣於訴訟進行中，變
    更為本於侵權行為之法律關係，請求被告賠償財產上之損害
    一百零九萬六千零五十一元及自起訴狀繕本送達之日起至清
    償日止，按週年利率百分之五計算之利息，雖屬訴訟標的之
    變更，惟所變更之訴與原訴之原因事實，均係本於同一受詐
    欺之社會事實，就原請求所主張之事實與證據資料，於變更
    之訴得加以利用，符合訴訟經濟原則，且無害於他造當事人
    程序權之保障，與首揭民事訴訟法之規定無違，應予准許。
二、原告起訴主張：被告甲○○明知收集金融帳戶之不詳姓名男
    子「林專員」欲利用人頭帳戶作為犯罪贓款匯進提出所用，
    使偵查機關無從查知其真正身分，竟與之基於共同不法侵害
    他人權利之意思聯絡，於民國（下同）九十四年十二月初某
    日，在台南縣下營鄉上帝廟前，將其所有之下營鄉郵局帳號
    000000-000000號存摺、印章、提款卡（含密碼）及語音轉
    帳密碼等交付該男子，供該男子所屬詐騙集團犯罪之用。原
    告於九十五年一月十七日及十八日遭該詐騙集團成員以詐術
    手段，使原告三次匯款至被告甲○○上開郵局帳戶，第一次
    於九十五年一月十七日匯款新台幣（下同）646,000元、第
    二次與第三次於翌日分別匯款300,000元與150,000元，連同
    匯款手續費合計損失1,096,051元。被告業經台灣台南地方
    法院檢察署檢察官以觸犯刑法第三百三十九條第一項詐欺取
    財罪之幫助犯提起公訴。前揭匯款係因被告與不詳姓名詐騙
    集團成員共同不法侵害原告之權利所致，爰依侵權行為損害
    賠償之法律關係，聲明請求被告給付1,096,051元及自起訴
    狀繕本送達之日起至清償日止，按週年利率百分之五計算之
    利息，並願供擔保請准宣告假執行等語。
三、被告則以：伊欲申請現金卡，看報紙廣告與自稱「林專員」
    之男子聯絡，該「林專員」以被告沒有工作，需拿郵局印章
    、存摺、提款卡、密碼才可以辦為由，被告始交付郵局存摺
    、印章、提款卡、密碼，並依該「林專員」指示至郵局辦理
    語音轉帳後，告知語音轉帳密碼予該男子，被告不知上開事
    項與辦理現金卡無關，亦不知帳戶遭他人持供犯罪之用等語
    置辯，並聲明：原告之訴駁回，如受不利判決，願供擔保請
    准宣告免為假執行。
四、經查，被告於九十四年十二月初某日，在台南縣下營鄉上帝
    廟前，將其所有下營郵局帳號000000-000000號存摺、印章
    、提款卡（含密碼）等交付自稱「林專員」之不詳姓名男子
    ，並依該男子指示至下營鄉郵局辦理語音轉帳後，將語音轉
    帳密碼亦交付該男子等情，為被告自認在卷。次查，原告於
    九十五年一月十七日接獲自稱高雄地方法院執行處人員之詐
    欺集團成員來電告知，原告遭冒名申請現金卡借款，並遭冒
    名開設帳戶，要求原告將原告所有台北富邦商業銀行存款轉
    匯入國家安全基金帳戶，原告遂告知其約定語音帳戶與網路
    銀行密碼，以語音轉帳方式匯款646,000元至被告下營郵局
    第000000-000000號帳戶。原告嗣於翌日再將300,000萬元及
    自中國信託商業銀行以信用卡額度預借之150,000元，均轉
    入上開原告台北富邦商業銀行帳戶，該二筆款項旋由詐欺集
    團成員以語音轉帳方式，轉入被告下營鄉郵局000000-00000
    0號帳戶。上開三筆款項在轉入被告帳戶後，旋即領出，連
    同匯款手續費，原告所受財產上損害合計1,096,051元，有
    原告提出台北富邦商業銀行電話銀行理財系統服務申請暨約
    定書、轉帳帳號約定收據、對帳單影本各一紙附卷為證，並
    有中華郵政股份有限公司新營郵局檢送被告下營郵局（局號
    000000-0）第000000-0帳戶之開戶資料與交易清單等附卷可
    佐。又被告因提供帳戶供他人作為犯罪贓款匯進提出之用，
    觸犯刑法第三百三十九條第一項幫助詐欺罪，為本院刑事庭
    九十五年度易字第七四三號判處有期徒刑三月在案，業經調
    取該刑事案卷核閱無訛。
五、被告雖否認共同詐取原告財物，辯稱係為申請現金卡，始將
    存摺、印章、提款卡（含密碼）交付自稱「林專員」之人，
    並依其指示辦理語音轉帳，告知密碼，被告不認識詐欺原告
    之人，亦不知原告受害等語。惟一般人皆可以自己名義在任
    何金融機構開設帳戶，作為提、存款之用，無向不特定人收
    集帳戶使用必要，且申請現金卡應向發行現金卡之銀行辦理
    ，豈有經由來路不明、姓名不詳之人代理申請之理？又豈有
    交付存摺、印章、提款卡，並為其辦理語音轉帳供其使用之
    必要？況現今媒體經常報導詐欺集團為隱匿自己身分，常以
    收集或購買人頭帳戶作為犯罪贓款匯入流出之用，以被告國
    中肄業、已成年、智能正常之情況，對此應非毫無認識，對
    於將存摺、印章、提款卡與語音轉帳密碼交付他人使用，可
    能供他人犯罪之用，應可預見，縱然帳戶內已無多少存款，
    被告不致受有財產上損害，惟該帳戶既供他人犯罪之用，對
    於可能造成他人財產上損害之事實，亦應在被告可預見範圍
    內，從而，被告顯有幫助他人詐欺取財之不確定故意，是被
    告上開抗辯，尚無足採。
六、按因故意或過失，不法侵害他人之權利者，負損害賠償責任
    。故意以背於善良風俗之方法，加損害於他人者，亦同。數
    人共同不法侵害他人之權利者，連帶負損害賠償責任。造意
    人及幫助人，視為共同行為人。民法第一百八十四條第一項
    、第一百八十五條第一項前段、第二項分別定有明文。本件
    被告幫助他人詐欺取財，致原告受有一百零九萬六千零五十
    一元之財產上損害，已見前述，從而，原告本於侵權行為損
    害賠償之法律關係，請求被告賠償一百零九萬六千零五十一
    元，洵屬有據，應予准許。
七、末按給付有確定期限者，債務人自期限屆滿時起，負遲延責
    任。給付無確定期限者，債務人於債權人得請求給付時，經
    其催告而未為給付，自受催告時起，負遲延責任。其經債權
    人起訴而送達訴狀，或依督促程序送達支付命令，或為其他
    相類之行為者，與催告有同一之效力。遲延之債務，以支付
    金錢為標的者，債權人得請求依法定利率計算之遲延利息，
    民法第二百二十九條第一項、第二項、第二百三十三條第一
    項前段分別定有明文。又依法令、審判或法律行為所定之期
    日或期間，其計算依民法之規定（最高法院六十九年台上字
    第一五二二號判例意旨參照），依民法第一百二十條第二項
    ，以日定期間者，其始日不算入。本件原告請求被告給付損
    害賠償，並未定有給付期限，應於被告受催告履行而未履行
    ，始發生遲延責任。原告以起訴狀繕本送達被告作為催告之
    意思表示，本件起訴狀繕本於九十五年六月二十七日送達被
    告，有送達證書附於本院九十五年度附民字第一五二號案卷
    可稽，依上開法律規定與判例意旨，被告應自起訴狀繕本送
    達翌日起負遲延責任，則原告併請求被告自起訴狀繕本送達
    被告翌日即九十五年六月二十八日起至清償日止，按法定利
    率即週年利率百分之五計算之遲延利息，即屬於法有據，應
    予准許，至原告併請求被告給付起訴狀繕本送達之日即九十
    五年六月二十七日之法定遲延利息，則於法無據，應予駁回
    。
八、兩造均陳明願供擔保，請求宣告假執行或免為假執行，就原
    告勝訴部分，核無不合，爰分別酌定相當擔保金額併准許之
    。至原告敗訴部分，其假執行之聲請已失所附麗，應併予駁
    回。
九、據上論結：本件原告之訴為一部有理由，一部無理由，依民
    事訴訟法第七十九條、第三百九十條第二項、第三百九十二
    條第二項、第三項，判決如主文。
中    華    民    國    95    年    9     月    14    日
                  民事第一庭    法  官  林逸梅
以上正本係照原本作成。
如對本判決上訴，須於判決送達後20日內向本院提出上訴狀。
中    華    民    國   958    年    9     月    14    日
                                書記官  楊建新


司法院資訊處製作；財團法人民間司法改革基金會備份。
